【裁判字號】    90,易,2685
【裁判日期】    900816
【裁判案由】    詐欺
【裁判全文】
臺灣高雄地方法院刑事判決                          九十年度易字第二六八五號
    公  訴  人  臺灣高雄地方法院檢察署檢察官
    被      告  甲○○
右列被告因詐欺案件，經檢察官提起公訴（八十九年度偵字第二二八一五號），本院
判決如左：
    主  文
甲○○幫助意圖為自己不法之所有，以詐術使人將本人之物交付，處有期徒刑參月，
如易科罰金，以參佰元折算壹日，緩刑貳年。
      事  實
一、甲○○尚無前科，於民國八十九年七月間某日，因經濟窘困，見中華日報上有廣
    告稱：「高價租用郵局銀行帳戶」等語，認有利可圖，可預見廣告刊登者出對價
    以取得他人帳戶使用行徑，常與行財產犯罪事實之需要密切相關，又對出租帳戶
    無引發他人萌生犯罪之確信，即基於出租有利可獲，乃以縱若有人持以犯罪之無
    違其本意之犯意，先以電話聯絡刊登該廣告之「劉先生」不詳姓名成年男子，雙
    方約妥以新台幣（下同）三千元為代價，約定租借使用帳戶二個月即應歸還，而
    由甲○○於民國八十九年七月十日在台南縣永康市○○街一三三號住處附近，將
    其以前向郵政儲金匯業局北門郵局開立之局號一五九一○六號、帳號○一○八九
    七之八號郵政存簿儲金帳戶（包括存摺、印章、金融卡），基於幫助該不詳姓名
    男子實施詐欺犯罪之犯意，提供予該「劉先生」不詳姓名成年男子使用並收取代
    價。該男子旋即再於報載刊登「電話交友」徵才廣告，廣告內容佯稱徵才，但須
    先繳納保證金、手續費，經民眾乙○○閱報，乃按廣告上所留電話與自稱「張先
    生」、「徐先生」等人聯絡，對方遂向乙○○訛稱需先繳交保證金始能開始工作
    ，並指定甲○○上開郵政帳號供渠匯款之用，致乙○○陷於錯誤，信以為真，乃
    於八十九年七月二十八日至高雄市○○○路一三三號某郵局匯款共四萬五千元等
    款項至甲○○上開帳戶，嗣因該「徐先生」等人未再連絡，乙○○始發覺受騙，
    報警而循線查知上情。
二、案經高雄市政府警察局鹽埕分局移送台灣高雄地方法院檢察署檢察官偵查起訴。
    理  由
一、訊據被告甲○○坦認因經濟拮据，乃起意收取代價，出租其原於北門郵局開立之
    局號一五九一○六號、帳號○一○八九七之八號郵政存簿儲金帳戶（包括存摺、
    印章、金融卡）予不詳姓名之人使用詐財之事實，並據被害人乙○○於警訊、偵
    查中指述甚詳，復有台灣南區郵政管理局八十九年八月十日0000000之○
    三八號函、北門郵局局號一五九一○六號、帳號○一○八九七之八號郵政存簿儲
    金帳戶查詢最近交易詳情表在卷可稽，被告自承以取得代價方式，出租其郵局帳
    戶予不詳姓名男子，衡諸金融存款帳戶，事關存戶個人財產權益之保障，其與存
    戶印鑑章結合，專有性自屬更高，除非本人或與本人親密關係者，難認有何理由
    可自由流通使用該存褶、印章，一般人均有妥為保管防阻他人任意使用之認識，
    縱使特殊情況偶有交付他人使用之需，亦必然深入瞭解用途後再行提供以使用，
    方符常情；且該等專有物品如若落入不明人士手中，如若未稍加受闡明正常用途
    ，極易被利用為與財產有關之犯罪工具，此為吾人依一般生活認知所易於體察之
    常識，而若有犯罪意圖者，非有正當理由，竟願出對價徵求他人提供帳戶，客觀
    上可預見其目的，係供為某筆資金之存入，後再行領出之用，且該筆資金之存入
    及提領過程係有意隱瞞其流程及行為人身份曝光之用意，一般人本於一般認知能
  力均甚易於意會，本件被告面對其所專有之帳戶供為受匯入詐欺款並提領，且被
    告於主動接觸疑似不法業者，並受交付代價情形下，主動提供帳戶供人匯款，其
    竟對該他人身份來歷毫無所悉，若謂對其異類行徑未有所社會非難，基於金融帳
    戶開設極易，吾人豈非可專設帳戶出售、出租並從中獲利而仍可獲非難之寬免，
    又豈是一般社會認知所得通融？本件被告之持續性提供帳戶（含印鑑章）行為態
    樣，顯有異於日常基於一時生活之便之借用，顯有幫助詐財之認識。
二、再依被害人乙○○之指述，其並未指及其等被詐欺過程中，曾與被告聯繫、見面
    或其他接觸；亦未向被告求證渠應徵電話交友工作之真實性或告知經該集團要求
    匯款至其帳號等情，是就如何向被害人等進行詐欺之過程一節，僅能證明實際對
    被害人行詐騙財物事實者，係等不詳人士或其組成之「集團」，衡酌詐欺行為其
    中之「受交付詐欺款」，固屬整個詐欺行為之一重要環節，然客觀上受交付方法
    多端，倘由本人親自出面與被詐欺行金錢交接者，尚可稱之已涉詐欺構成要件行
    為分擔，然若受詐欺者係以透過郵（電）匯之間接方式付出款項，於另端收受者
    ，客觀上實係向該郵匯業者直接受取財物之交付，其方式客觀上與直接受付自被
    詐欺者本人親手之交付，尚屬有別，蓋基於郵（電）匯業務之快速、便捷安全特
    性，後者（即郵、電匯）付出財物方式，於被詐欺者交付財物予郵（電）匯流通
    業者之時，形同詐欺者已然透過郵（電）匯業者取得財物之受交付（換言之，當
    被害人將財物交付郵局時，應認已行詐欺犯罪構成要件行為中『交付』概念），
    是其後另端之提供帳戶存入匯款，性質上已是接近詐欺取財構成要件以外之協助
    行為，若僅單純提供帳戶協助，以使詐欺者順遂取得款項，尚難遽認即係本於共
    同犯意聯絡與該等不詳人士，分擔任何向被害人非法詐財之行為，充其量，應認
    僅止於幫助之犯意而為詐欺構成要件以外之行為。綜上所述，本件被告本於幫助
    意思而為詐欺構成要件（施詐術、使人交付財物）以外之行為，幫助詐欺行為犯
    罪事證已明，被告犯行自堪認定。
三、核被告甲○○所為，係犯刑法第三十條一項、第三百三十九條第一項詐欺取財罪
    之幫助犯，被告實施詐欺構成要件以外之行為，係幫助犯，爰依刑法第三十條第
    二項減輕其刑。審酌被告因一時經濟拮据，異想天開，提供詐欺犯者方便行騙財
    物，行為殊屬非是，諒其前無前科紀錄，尚非素行不良，犯後已思悔悟，本件獲
    利微薄及其他犯罪一切情狀，量處如主文所示之刑。又刑法第四十一條有關「犯
    最重本刑為三年以下有期徒刑之罪，而受六個月以下有期徒刑或拘役之宣告，因
    身體、教育、職業、家庭之關係或其他正當事由，執行顯有困難者，以一元以上
    三元以下折算一日，易科罰金」之規定，於九十年一月十日，經總統公布修正為
    「犯最重本刑為五年以下有期徒刑之罪，而受六個月以下有期徒刑或拘役之宣告
    ，因身體、教育、職業、家庭之關係或其他正當事由，執行顯有困難者，以一元
    以上三元以下折算一日，易科罰金」（修正後刑法第四十一條第一項前段），此
    一修正後之規定，對修正前原屬犯最重本刑為五年以下有期徒刑之罪，而受六個
    月以下有期徒刑或拘役之宣告者自屬有利，本件犯罪時尚未修法，裁判時已修正
    原規定，依刑法第二條第一項前段規定，自應適用裁判時之修正後法律，爰諭知
    被告易科罰金之折算標準。又被告前未曾受有期徒刑以上刑之宣告，有臺灣高雄
    地方法院檢察署刑案資料查註紀錄表附卷可稽，此次一時失慮，誤蹈刑章，經此
    教訓應知所警惕，無再犯之虞，本院因認所宣告之刑，以暫不執行為適當，爰併
    宣告緩刑，以勵自新。
據上論斷，應依刑事訴訟法第二百九十九條第一項前段，刑法第二條第一項、第三十
條第一項、第三百三十九條第一項、修正後刑法第四十一條第一項，第七十四條第一
款，罰金罰鍰提高標準條例第一條前段、第二條，判決如主文。
本案經檢察官葉清財到庭執行職務。
中    華    民    國      九十      年       八       月     十六       日
                           臺灣高雄地方法院刑事第三庭
                                      法  官


司法院資訊處製作；財團法人民間司法改革基金會備份。
